【裁判字號】    99,抗,255
【裁判日期】    991122
【裁判案由】    本票裁定
【裁判全文】
臺灣高雄地方法院民事裁定               99年度抗字第255號
抗  告  人  陳儷文
相  對  人  宋春貴
上列抗告人因與相對人間本票裁定強制執行事件，對於中華民國
99年11月2 日本院99年度司票字第5548號第一審裁定提起抗告，
本院管轄之第二審合議庭裁定如下：
    主  文
抗告駁回。
抗告程式費用新臺幣壹仟元由抗告人負擔。
    理  由
一、抗告意旨略以：抗告人有意願支付工程尾款，然因抗告人未
    有工作收入，故無法一次清償所有債務，希望能分期攤還工
    程尾款，為此爰提起本件抗告，請求廢棄原裁定。
二、按執票人向本票發票人行使追索權時，得聲請法院裁定後強
    制執行，票據法第123 條定有明文。又本票執票人依上開規
    定聲請法院裁定許可對發票人強制執行，係屬非訟事件，此
    項聲請之裁定，僅依非訟事件程序，就本票形式上之要件是
    否具備，以審查強制執行許可與否，並無確定實體上法律關
    係存否之效力，如發票人就票據債務之存否有爭執時，應由
    發票人提起確認之訴，以資解決，亦有最高法院56年台抗字
    第714 號及57年台抗字第76號判例意旨可資參照。
三、經查：
  （一）相對人主張其執有抗告人簽發如原裁定所示到期分別為
    民國（下同）99年8 月15日、99年9 月15日、99年10月15日
    ，票面金額總計新臺幣（下同）90,000元之本票3 紙（下稱
    系爭本票），並免除作成拒絕證書，經屆期向抗告人提示而
    未獲兌現，遂依票據法第123 條聲請裁定許可強制執行等情
    ，業據相對人提出與其所述相符之系爭本票3 紙為證，經本
    院依形式上審核系爭本票應記載事項均記載齊備，並無票據
    無效情形存在，且抗告人亦未否認系爭本票為其簽發，抗告
    人既為發票人，自應負發票人責任，原裁定依據相對人所提
    出本票為形式上判斷，據以准許強制執行，並無違誤。
  （二）抗告意旨雖辯稱抗告人有意願支付，然因無工作收入，
    無法一次清償，希望能分期攤還云云，並未否認本票之真實
    性，且抗告人與相對人間債務是否可分期清償，屬相對人得
    否享有實體上權利義務之爭執。然依首開說明，非訟程序法
    院僅得就本票裁定聲請強制執行是否符合形式上要件為審酌
    ，並於符合法定形式要件下為許可強制執行之裁定。是抗告
    人上開辯解，非本件非訟程序所得加以審究，抗告人應另循
    訴訟程序解決。從而，原審裁定准予強制執行，核無不合，
    抗告人猶執前詞，指摘原裁定不當，為無理由，應予駁回。
四、又按非訟事件，依法應由關係人負擔費用者，法院裁定命關
    係人負擔時，應一併確定其數額；非訟事件程序費用之負擔
    ，有相對人者，準用民事訴訟法有關訴訟費用之規定，非訟
    事件法第24條第1 項及第21條第2 項定有明文。本件抗告業
    經駁回在案，依上開法條規定，本院應予確定訴訟費用額。
    茲因抗告人提起本件抗告，除繳納抗告費1,000 元外，未有
    其餘訴訟費用之支出。是以，本件應由抗告人負擔之訴訟費
    用額確定為1,000元。
五、據上論結，本件抗告為無理由，依非訟事件法第46條、第21
    條第2 項、第24條第1 項，民事訴訟法第495 條之1 第1 項
    、第449 條第1 項、第78條，裁定如主文。
中    華    民    國    99    年    11    月    22    日
                    民事鳳山分庭審判長法  官  楊富強
                                      法  官  張琬如
                                      法  官  何悅芳
正本係照原本作成。
如不服本裁定應於送達後10日內向本院提出再抗告狀（並按他造
當事人之人數附繕本），並繳納再抗告費新臺幣壹仟元。
再為抗告僅得以適用法規顯有錯誤為理由，並應委任律師為代理
人。
中    華    民    國    99    年    11    月    23    日
                                      書記官  陳俐嫺

司法院資訊處製作；財團法人民間司法改革基金會備份。
